臺灣屏東地方法院民事判決
111年度再易字第6號
再審原告    曾菊芳  
再審被告    曾愛仁  
上列當事人間請求拆除地上物返還土地事件，再審原告對於中華
民國111年6月29日本院111年度簡上字第16號確定判決，提起再
審之訴，判決如下：
    主  文
再審之訴駁回。
再審訴訟費用由再審原告負擔。
    理  由
一、按再審之訴，應於30日之不變期間內提起；前項期間，自判
    決確定時起算，判決於送達前確定者，自送達時起算，民事
    訴訟法第500條第1項、第2項前段定有明文。再審原告對本
    院111年度簡上字第16號確定判決（下稱原確定判決）提起
    再審，該判決係於民國111年6月29日所作成，再審原告則於
    同年7月28日提起本件再審之訴，有民事再審聲請狀所蓋用
    本院收狀章可憑（本院卷第29頁），未逾30日之不變期間，
    合先敘明。
二、再審原告主張：再審原告所有坐落屏東縣○○鄉○○段0000地號
    土地（下稱系爭土地）為特定農業區農牧用地，業經本院00
    0年度潮簡字第000號判決認定無誤，本院歷次判決均認定系
    爭土地依民法第425條之1規定可建築房屋使用，惟再審原告
    因系爭農地作物受天然災害向農業單位申請補助，農業單位
    卻認系爭土地為農地，其上有鐵皮房屋占用不合法，依法不
    得補助，原確定判決之認定與農業相關法規相左，再審原告
    得依民事訴訟法第496條第1項第13款規定，提起再審之訴。
    另再審原告曾催告再審被告給付租金，原確定判決認再審被
    告並無遲付租金，有違民法第229條第2項前段規定，再審原
    告亦得依同法第496條第1項第1款規定，提起再審之訴等語
    ，並聲明：㈠原確定判決廢棄。㈡上開廢棄部分，再審被告應
    將系爭土地如附圖所載編號A部分面積71平方公尺1層平房加
    蓋鐵皮屋、編號B部分面積21平方公尺車庫鐵皮屋、編號C部
    分面積10平方公尺車庫鐵皮屋拆除，並將土地返還再審原告
    。
三、經查：
  ㈠按民事訴訟法第496條第1項第13款規定得提起再審之訴，除
    當事人發現未經斟酌之證物或得使用該證物者外，尚須以該
    證物如經斟酌，當事人可受較有利益之裁判為要件，如該證
    物縱加斟酌，仍不能認為當事人可受較有利之裁判者，即難
    認再審之訴為有理由（最高法院81年度台上字第2727號裁判
    意旨參照）。又所謂當事人發見未經斟酌之證物或得使用該
    證物，係指在前訴訟程序不知有該證物，現始知之，或雖知
    有此而不能使用，現始得使用者而言（最高法院32年上字第
    1247號判決意旨參照）。本件再審原告主張原確定判決就民
    法第425條之1規定之適用因與農業相關法規相左，致其無法
    向農業單位申請農作物災害損害補助，固提出本院000年度
    潮簡字第000號判決為證，惟上開判決係原確定判決事實審
    言詞辯論終結前已存在，且上開判決認定系爭土地為特定農
    業區農牧用地，並無礙原確定判決就兩造間是否存有法定租
    賃關係之認定，縱原確定判決審理中就此加以審酌，亦難認
    再審原告可受較有利之判決，已與民事訴訟法第496條第1 
    項第13款所定要件有所未合。是再審原告主張本件有民事訴
    訟法第496條第1項第13款之再審事由，要無可採。
  ㈡次按判決適用法規顯有錯誤者，得以再審之訴對於確定終局
    判決聲明不服，民事訴訟法第496條第1項第1款定有明文。
    所謂適用法規顯有錯誤，係指確定判決所適用之法規，顯然
    不合於法律規定，或與司法院現尚有效及大法官之解釋顯然
    違反，或消極的不適用法規，顯然影響判決者而言，不包括
    認定事實錯誤及理由不備之情形在內（最高法院108年度台
    上字第1216號判決意旨參照）。又按當事人請求法院核定地
    租，屬形成之訴，法院為核定租金之法律效果形成後，請求
    權人之請求權方發生，而有因債務人給付遲延另需給付遲延
    利息之問題。查原確定判決認兩造間就系爭土地被占用部分
    ，經本院以000年度簡上字第00號確定判決核定租金，則於
    該確定判決核定租金數額前，因尚無確定給付期限及數額，
    再審被告自無遲付租金可言等情，乃指於「上開確定判決核
    定租金數額前」，再審原告請求權尚未發生，再審被告就該
    租金尚無確定給付期限及數額，自無遲付租金之情事，需待
    「判決確定後」始有給付遲延之問題，而非再審被告不負遲
    延責任，依上開說明，並無適用法規顯有錯誤之情形，再審
    原告執此謂原確定判決有違民法第229條第2項前段規定，容
    有誤會。是再審原告主張本件亦有民事訴訟法第496條第1項
    第13款之再審事由，亦難謂有理由。
四、綜上所述，本件再審原告係以原確定判決有適用法規顯有錯
    誤，及足以影響判決之重要證物漏未斟酌等事由，對原確定
    判決提起再審之訴，惟依前所述，原確定判決並無再審原告
    所指民事訴訟法第496條第1項第1款、第3款之情形，再審原
    告以原確定判決有上開再審事由，提起再審之訴，核與上開
    規定之再審事由不符，再審原告提起本件再審之訴，顯然無
    理由，爰不經言詞辯論，逕以判決駁回之。
五、據上論結，本件再審之訴顯無理由，依民事訴訟法第502條
    第2項、第78條，判決如主文。
中　　華　　民　　國　　111 　年　　10　　月　　31　　日
                民事第三庭  審判長法　官　潘快
                                  法　官　薛侑倫
                                  法　官　郭欣怡
正本係照原本作成。
本判決不得上訴。
中　　華　　民　　國　　111 　年　　10　　月　　31　　日
                                  書記官  林佳慧